臺灣嘉義地方法院刑事判決　　　　　　　 96年度訴字第642號
公　訴　人　臺灣嘉義地方法院檢察署檢察官
被　　　告　甲○○
上列被告因違反毒品危害防制條例案件，經檢察官提起公訴（96
年度毒偵字第879號），由本院合議庭裁定由受命法官獨任行簡
式審判程序審理後，判決如下：
    主  文
甲○○施用第一級毒品，累犯，處有期徒刑柒月；又施用第一級
毒品，累犯，處有期徒刑柒月。應執行有期徒刑壹年。
    事  實
一、甲○○前因施用毒品案件，經本院以89年度毒聲字第39號裁
    定入戒治處所施以強制戒治1年，刑案部分經本院以89年訴
    字第97號判處有期徒刑6月確定，於民國89年7月11日停止強
    制戒治，接續執行上開有期徒刑，嗣於89年7月17日易科罰
    金執行完畢出監。又因施用第2級毒品案件，經本院於95年2
    月23日，以95年度易字第38號判決判處有期徒刑5月，如易
    科罰金以300元折算1日確定，於95年9月3日縮刑期滿執行完
    畢出監。
二、甲○○仍不知悔改，明知海洛因係毒品危害防制條例所規定
    禁止施用之第1級毒品，竟仍基於施用第1級毒品海洛因之犯
    意，分別於96年4月27日上午8時許，及96年5月14日上午8時
    許，在其位於嘉義市○區○○里○鄰○○路214號之住處內，
    以將海洛因混入礦泉水後，再用注射針筒注射靜脈之方式，
    各施用海洛因1次。嗣經警分別於96年4月27日，在嘉義市○
    ○路216號，及96年5月15日，在嘉義市○區○○路與國華街
    口，因見甲○○精神萎靡，神色有異，經徵得甲○○之同意
    採尿送驗後，確呈嗎啡之陽性反應，始查知上情。
三、案經嘉義市警察局移送臺灣嘉義地方法院檢察署檢察官偵查
    起訴。
    理  由
一、按除被告所犯為死刑、無期徒刑、最輕本刑為3年以上有期
    徒刑之罪或高等法院管轄第一審案件者外，於法院行準備程
    序進行中，被告先就被訴事實為有罪之陳述時，審判長得告
    知被告簡式審判程序之旨，並聽取當事人、代理人、辯護人
    及輔佐人之意見後，裁定進行簡式審判程序；且受命法官行
    準備程序，與法院或審判長有同一之權限；又簡式審判程序
    之證據調查，不受刑事訴訟法第159條第1項、第161條之2、
    第161條之3、第163條之1及第164條至第170條規定之限制，
    刑事訴訟法第273條之1第1項、第279條第2項前段、第273條
    之2分別定有明文。查本案被告甲○○所犯為死刑、無期徒
    刑、最輕本刑為3年以上有期徒刑以外之罪，且非高等法院
    管轄第一審之案件，經本院合議庭裁定由受命法官行準備程
    序時，被告就被訴事實為有罪之陳述後，復經本院合議庭裁
    定由受命法官獨任行簡式審判程序，是其證據之調查，自不
    受刑事訴訟法第159條第1項、第161條之2、第161條之3、第
    163條之1及第164條至第170條規定之限制，合先敘明。
二、被告甲○○對其於前揭時、地，施用第1級毒品海洛因各1次
    之事實，業據其於本院審理時自承不諱，且被告於96年4月
    27日15時4分許、96年5月15日0時25分許經警分別對之採集
    尿液送正修科技大學超微量研究科技中心以「酵素免疫法」
    及「氣相層析質譜法」檢驗結果，均分別呈嗎啡陽性反應（
    海洛因於人體會代謝成嗎啡，因此海洛因之施用者，係檢驗
    其尿液中之嗎啡反應）等情，此有科技中心尿液檢驗報告2
    份、代號與真實姓名對照表2紙在卷足稽。準此，足認被告
    自白分別於96年4月27日、96年5月14日施用第1級毒品海洛
    因之犯行，核與事實相符，應堪採信。
三、按毒品危害防制條例第20條第3項之立法說明：「觀察、勒
    戒或強制戒治5年後再犯者，顯見前所實施之觀察、勒戒或
    強制戒治，已足以遮斷其施用毒品之癮，為期自新及協肋其
    斷除毒癮，對此五年後再犯者，爰明定仍適用初犯之規定，
    先經觀察、勒戒、強治戒治之程序」等語，核其立法目的，
    無非係認對施用毒品者之處遇，僅就「初犯」及「初犯經觀
    察、勒戒或強制戒治執行完畢釋放後，5年後再犯（即有5年
    之戒斷期）」者，始有追訴條件之限制，至其餘之施用毒品
    案件，均應依法追訴。從而，倘施用毒品者於初犯經觀察、
    勒戒等程序完畢後，旋即另行起意，於5年內迭次更犯施用
    毒品案件，並經檢察官提起公訴，縱其本次所犯施用毒品案
    件距前次觀察、勒戒等程序執行完畢已逾5年，然揆諸前揭
    立法目的，該施用毒品者既於5年內迭次更犯施用毒品案件
    ，本次所犯即無所謂5年戒斷期之存在，要難認係「5年後再
    犯」，自無再觀察、勒戒等程序之必要 (最高法院95年第7
    次刑庭會議決議)。被告前因施用毒品案件，經本院以89年
    度毒聲字第39號裁定入戒治處所施以強制戒治後，並陸續於
    89、93、95年間因施用毒品案件經本院以89年度易字第1135
    號判決判處有期徒刑1年、93年度易字第40號判決判處有期
    徒刑1年2月，95年度易字第38號判決判處有期徒刑5月確定
    等情，有臺灣嘉義地方法院檢察署刑案資料查註紀錄表、臺
    灣高等法院被告前案紀錄表等在卷可參，其於強制戒治後5
    年內多次犯施用毒品案，自無再行觀察、勒戒程序之必要後
    ，應依法論罪科刑。
四、
(一)、查海洛因為毒品危害防制條例所謂之第1級毒品，觀諸該條
    例第2條第2項第1款之規定甚明，是核被告甲○○96年4月27
    日、96年5月14日所為均係犯毒品危害防制條例第10條第1項
    之施用第1級毒品罪。
(二)、其施用第1級毒品前持有毒品之低度行為，均為其施用毒品
    之高度行為所吸收，不另論罪。其所犯上開2罪間，犯意各
    別，罪名不同應分論併罰之。
(三)、又被告因施用第2級毒品案件，經本院於95年2月23日，以95
    年度易字第38號判決判處有期徒刑5月，如易科罰金以300
    元折算1日確定，於95年9月3日縮刑期滿執行完畢出監等情
    ，有臺灣高等法院被告前案紀錄表及臺灣嘉義地方法院檢察
    署刑案資料查註紀錄表附卷可憑，其於有期徒刑執行完畢後
    5年以內故意再犯本件有期徒刑以上之罪，為累犯，應依刑
    法第47條第1項之規定，加重其刑。
(四)、爰審酌被告不思其正值盛年，堪為社會大用之際，卻長期耽
    溺於戕身之物，且前已有施用毒品之紀錄，再度施用，顯見
    其意志不堅，仍未戒絕，自我把持、控制之能力顯然不佳，
    毫無悔改之意，又施用足以導致精神障礙、性格異常，甚至
    造成生命危險之毒品，戕害一己之身體健康，及其犯罪之動
    機、目的、手段、坦承犯罪之犯後態度尚稱良好等一切情狀
    ，量處如主文所示之刑，並定其應執行之刑，以資懲儆。
據上論斷，應依刑事訴訟法第299條第1項前段、第273條之1第1
項，毒品危害防制條例第10條第1項、第23條第2項，刑法第11
條前段、第47條第1項、第51條第5款，判決如主文。
本案經檢察官陳慧玲到庭執行職務。
中　　華　　民　　國　　96　　年　　8　　月　　27　　日
                  刑事第五庭    法　官　洪嘉蘭
上列正本證明與原本無異。
如不服本判決，應於判決送達後十日內向本院提出上訴狀，上訴
書狀依法應敘述具體理由，如未敘述具體理由者，應於上訴期間
屆滿後二十日內補提理由書於本院（均應附繕本）。
中　　華　　民　　國　　96　　年　　8　　月　　27　　日
                            　　書記官　吳明蓉
附錄本案論罪科刑法條全文：
毒品危害防制條例第10條第1項：
施用第一級毒品者，處6月以上5年以下有期徒刑。
